【裁判字號】    91,易緝,137
【裁判日期】    920121
【裁判案由】    偽造文書
【裁判全文】
臺灣臺北地方法院刑事判決                        九十一年度易緝字第一三七號
    公  訴  人  臺灣臺北地方法院檢察署檢察官
    被      告  甲○○  男  三.
右列被告因偽造文書等案件，經檢察官提起公訴（八十七年度偵字第五二九四號），
本院判決如左：
    主  文
甲○○共同行使偽造私文書，足以生損害於公眾及他人，處有期徒刑陸月，如易科罰
金，以佰元折算壹日。
汽（機）車駕駛人審驗暨各項異動登記書上偽造之乙○○署押壹枚及扣案變造乙○○
身分證上所貼甲○○之照片壹幀、乙○○汽車駕駛執照壹張均沒收。
    事  實
一、甲○○於民國八十六年四月間因重利案件，經臺灣臺北地方法院檢察署檢察官提
    起公訴，在本院審理中（該案本院於八十七年四月間判處有期徒刑六月，經上訴
    臺灣高等法院駁回確定，嗣經依法傳喚後未到案執行，於八十七年十月十三日由
    臺灣臺北地方法院檢察署九十一年執緝字第九七一號通緝），甲○○未依傳喚日
    期到庭應訊，為逃避警方拘提及掩飾身分，竟意圖為自己不法所有，將其於八十
    六年四月間某日至其弟弟乙○○位於臺北市○○街八十五巷二弄六號二樓住處之
    樓下，所取得以供申辦電話，乙○○（不知情）之身分證一枚，於八十六年八月
    間某日，在臺北市西門町萬年大樓，侵占入己後，再將乙○○之身分證及其自己
    之照片三張，以新台幣三萬元之代價交給與其有共同行使偽造、變造文書、使公
    務員登載不實之（概括）犯意聯絡真實姓名不詳之成年男子綽號「阿明」之人，
    變造身分證及以變造之身分證申請駕駛執照。「阿明」收受上開證件、照片後，
    先在不詳地點將乙○○之身分證上之照片換貼成甲○○之照片而變造之，明知乙
    ○○之汽車駕駛執照並未遺失，再於八十六年九月五日持上開變造之乙○○之身
    分證，委託不知情之監理代辦人員陳玉蘭至臺北市監理處，在汽（機）車駕駛人
    審驗暨各項異動登記書上偽造乙○○之簽名一枚，及勾寫「遺失」以表明乙○○
    之汽車駕駛執照遺失之虛偽內容，持向監理處之承辦職員申請汽車駕駛執照補發
    而行使，使該處承辦人員將乙○○汽車駕駛執照遺失之不實事項登載於職務上所
    掌「汽車駕籍資料作業檔」之電腦資料中，「阿明」完成變造乙○○之身分證及
    申領駕駛執照後，於八十六年九月間某日在上址萬年大樓內將變造之身分證及申
    領駕駛執照交予甲○○，嗣甲○○於八十七年三月十日二十一時許在臺北市○○
    ○路○段六十三號前遭警盤查時，為掩飾身分，將前開變造之身分證出示警方以
    查對身分而行使，均足生損害於乙○○及戶政、監理機關對於身分證、駕駛執照
    管理之正確性，惟經警核對後識破，而查知上情，並扣得變造乙○○身分證及乙
    ○○之駕駛執照各一枚。
二、案經臺北縣政府警察局新店分局報請臺灣臺北地方法院檢察署檢察官偵查起訴。
    理  由
一、訊據被告甲○○對於右揭侵占犯行及與真實姓名不詳之成年男子綽號「阿明」之
    人共同行使偽造文書、使公務員登載不實等犯行均坦承不諱，核與證人乙○○於
    本院調查中之證詞相符，又扣案之乙○○身分證一張其上之照片係經換貼被告照
    片之變造身分證，亦經本院送請內政部警政署刑事警察局鑑定，該局鑑定結果為
    ：「就所送『乙○○』國民身分證上照片欄處鋼印印文發現有變形、紋線不吻合
    現象，邊緣處之膠膜與紙張上梅花鋼印印文相對應定點位置不吻合，另照片欄上
    發現有膠水痕跡，判係有變造之虞；另該身分證為真實，故其印文為真實」有該
    局九十一年十月四日刑鑑字第０九一０二七三三二五號鑑驗通知書可按，而扣案
    之乙○○汽車駕駛執照一張係經由「阿明」之人委託不知情之監理事務代辦人員
    以偽造之汽（機）車駕駛人審驗暨各項異動登記書向臺北市監理處申請遺失補發
    者亦有卷附臺北市監理處九十一年十月十七日北市監二字第０九一三四七二九四
    ００號函及所附汽（機）車駕駛人審驗暨各項異動登記書及本院電話紀錄一紙足
    稽。被告之自白與事實相符，復有前開補強證據可資為證，事證已經明確，被告
    犯行堪以認定，應依法論科。
二、核被告所為，係犯刑法第三百三十五條第一項之侵占罪、第二百十六條、第二百
    十二條行使變造特種文書罪、第二百十條行使偽造私文書罪、第二百十四條使公
    務員登載不實罪。被告偽造乙○○之簽名用以偽造汽（機）車駕駛人審驗暨各項
    異動登記書，其偽造署押之行為係偽造私文書之部分行為、被告偽造汽（機）車
    駕駛人審驗暨各項異動登記書後進而使行使，其偽造之低度行為應為行使之高度
    行為所吸收，又被告變造乙○○之身分證後進而供作申請駕駛執照、出示身分而
    行使，偽造之低度行為應為行使之高度行為所吸收，均不另論罪。被告與「阿明
    」之人在行使變造特種文書、偽造私文書、使公務員登載不實等罪事有犯意聯絡
    及行為分擔，為共同正犯。被告利用不知情之監理事務代辦人員申請駕駛執照，
    係間接正犯。被告先後二次行使變造之身分證，時間緊接，方法相同，觸犯構成
    要件相同之罪名，顯係基於概括犯意為之，為連續犯，依刑法第五十六條之規定
    ，以一罪論，並加重其刑。被告所犯侵占罪、行使變造特種文書罪、行使偽造私
    文書罪、使公務員登載不實罪等罪間有方法結果之牽連犯關係，依刑法第五十五
    條之規定，應從一重之行使偽造私文書罪論處。檢察官於起訴書載被告於八十七
    年三月十日二十一時許使用上開變造之駕駛執照，認被告此部分犯行涉犯刑法第
    二百十六條、第二百十二條之行使特種文書罪，惟依前開鑑定結果，被告所行使
    乙○○之駕駛執照係以變造之身分證向臺北市監理處以遺失申請補發而來，並非
    變造者，此部分行為自不能論以行使變造特種文書罪，又被告侵占乙○○之身分
    證、偽造汽（機）車駕駛人審驗暨各項異動登記書以使公務員登載不實罪等犯行
    均未經檢察官起訴，惟此部分之犯罪事實與起訴之部分，有裁判上一罪之牽連犯
    關係，為起訴效力之所及，本院自應一併予以審理。爰審酌被告係因涉案於本院
    審理中，為圖免為警拘提而侵占其弟弟之身分證，進而以三萬元之代價變造身分
    證及申辦駕駛執照，已經造成乙○○及戶政、監理機關對人民身分及駕駛執照管
    理正確性之損害，被告犯罪後坦承犯行，態度良好等一切情狀，量處如主文所示
    之刑，以資懲儆。又被告行為後之九十年一月十日刑法第四十一條關於易科罰金
    之規定，已經總統公布修正，將得易科罰金之適用範圍擴大為最重本刑五年以下
    有期徒刑之罪，依刑法第二條第一項前段之規定，本案自應適用裁判時該有利於
    被告之新規定處斷，而本案之情形合於修正後得易科罰金之規定，應予並諭知易
    科罰金之折算標準，如主文所示。汽（機）車駕駛人審驗暨各項異動登記書上偽
    造之乙○○署押一枚，應依刑法第二百十九條之規定沒收，又扣案變造乙○○身
    分證上所貼甲○○之照片一幀，係被告所有業據被告供承在卷，為供犯罪所用之
    物，應依刑法第三十八條第一項第二款之規定沒收，扣案之乙○○之汽車駕駛執
    照一張係被告犯罪所得之物，為其所有，亦經被告供承在卷，亦應依刑法第三十
    八條第一項第三款沒收。
據上論斷，應依刑事訴訟法第二百九十九條第一項前段，刑法第二條第一項前段、第
二十八條、第二百十六條、第二百十條、第二百十二條、第二百十四條、第五十五條
、第四十一條第一項、第二百十九條、第三十八條第一項第二款、第三款，罰金罰鍰
提高標準條例第一條前段、第二條，判決如主文。
本案經檢察官陳佳秀到庭執行職務
中    華    民    國      九十二       年      一      月      二十一   日
                                      臺灣臺北地方法院刑事第九庭
                  法  官  王  綽  光
右正本證明與原本無異。
如不服本判決，應於判決送達後十日內，向本院提出上訴狀。
                                          書記官  潘  惠  梅
中    華    民    國      九十二       年      一      月      二十二   日
附錄論罪科刑法條:刑法第二百十條、第二百十六條。
刑法第二百十條
偽造、變造私文書，足以生損害於公眾或他人者，處五年以下有期徒刑。
刑法第二百十六條
行使第二百十條至第二百十五條之文書者，依偽造、變造文書或登載不實事項或使登
載不實事項之規定處斷。


司法院資訊處製作；財團法人民間司法改革基金會備份。
